臺灣臺中地方法院刑事判決　　　　　　 100年度易字第3047號
公　訴　人　臺灣臺中地方法院檢察署檢察官
被　　　告　林賢澤
上列被告因竊盜案件，經檢察官提起公訴（100年度偵字第14015
號），本院判決如下：
    主    文
林賢澤竊盜，處有期徒刑陸月，如易科罰金，以銀元佰元（即
新臺幣玖佰元）折算壹日，減為有期徒刑月，如易科罰金，以
銀元佰元（即新臺幣玖佰元）折算壹日；又竊盜，處有期徒刑
陸月，如易科罰金，以新臺幣壹仟元折算壹日。應執行有期徒刑
捌月，如易科罰金，以銀元佰元（即新臺幣玖佰元）折算壹日
。
    犯罪事實
一、林賢澤於民國94年9月15日上午10時30分許，前往臺中市○
    區○○里○○路2之54號之「長生健康器材行」，欲向該店
    之店員陳麒安販售茶葉，其於談話過程中，發現店內某處放
    置有皮包等物，竟意圖為自己不法之所有，趁店員陳麒安疏
    未注意之際，徒手行竊陳麒安所有之皮包1只、行動電話1支
    〔價值新臺幣（下同）3千元〕、數位相機1臺（價值1萬4千
    元）、信用卡6張、金融卡3張、皮夾1個、身分證及汽車駕
    照各1張等物，得手後，其發覺皮包內並無現金，遂將竊得
    之物均棄置在水溝內。另於97年1月20日晚間8時50分許，復
    意圖為自己不法之所有，至臺中市○區○○○路1段281之2
    號「MICHEL RENE服飾店」，佯裝欲購買衣物，並向店員王
    慧雅索討衛生杯喝水，王慧雅即至隔壁拿紙杯，藉以支開王
    慧雅，並趁隙行竊該店所有之外套3件、背心4件、襯衫1件
    （合計價值4萬1920元）。得手後，供己穿著使用。嗣陳麒
    安、王慧雅發覺失竊後報警處理，經警方在上開2處分別發
    現竊嫌所遺留之檳榔渣及其飲水所用之紙碗，經送內政部警
    政署刑事警察局進行DNA比對，認與檔存林賢澤之DNA-STR型
    別相符，而查獲上情。
二、案經臺中市政府警察局（現改制為臺中市政府警察局）第一
    分局報請臺灣臺中地方法院檢察署檢察官偵查起訴。
    理    由
一、證據能力之說明：
（一）現行刑事訴訟法關於「鑑定」之規定，除選任自然人充當
      鑑定人外，另設有囑託機關鑑定制度。依同法第198條、
      第208條之規定，不論鑑定人或鑑定機關、團體，固均應
      由法院、審判長、受命法官或檢察官視具體個案之需要而
      為選任、囑託，並依第206條之規定，提出言詞或書面報
      告，始符合同法第159條第1項所定得作為證據之「法律有
      規定」之情形。否則所為之鑑定，仍屬傳聞證據。然於司
      法警察機關調查中之案件，為因應實務上，或因量大、或
      有急迫之現實需求，併例行性當然有鑑定之必要者，例如
      毒品之種類與成分、尿液之毒品反應，或者槍彈有無殺傷
      力等鑑定，基於檢察一體原則，得由該管檢察長對於轄區
      內之案件，以事前概括選任鑑定人或囑託鑑定機關、團體
      之方式，俾便轄區內之司法警察官、司法警察對於調查中
      之此類案件，得即時送請先前已選任之鑑定人或囑託之鑑
      定機關、團體實施鑑定，以求時效（法務部92年9月1日法
      檢字第0920035083號函參照，刊載於法務部公報第312期
      ）。此種由檢察機關概括選任鑑定人或概括囑託鑑定機關
      、團體，再轉知司法警察官、司法警察於調查犯罪時參考
      辦理之作為，法無明文禁止，係為因應現行刑事訴訟法增
      訂傳聞法則及其例外規定之實務運作而為。此種由司法警
      察官、司法警察依檢察官所概括選任之鑑定人或囑託鑑定
      機關、團體所為之鑑定結果，與檢察官選任或囑託為鑑定
      者，性質上並無差異，同具有證據能力（最高法院96年度
      臺上字第2860號判決意旨參照）。經查，本案卷附之內政
      部警政署刑事警察局100年5月12日刑醫字第1000031031號
      鑑定書，雖係由臺中市警察局第一分局送請鑑定，然依臺
      灣高等法院檢察署檢察長概括選任鑑定機關名冊所載，內
      政部警政署刑事警察局為臺灣高等法院檢察署檢察長概括
      選任為指紋鑑定之機關，此為本院審判職務所知悉之事實
      ，揆諸前揭說明，上開鑑定書應屬刑事訴訟法第208條準
      用第206條第1項所稱之書面報告，為同法第159條第1項所
      指法律有規定之情形，自有證據能力。
（二）刑事訴訟法第159條第1項：「被告以外之人於審判外之言
      詞或書面陳述，除法律有規定者外，不得作為證據。」，
      所謂「被告以外之人於審判外之言詞或書面陳述」，並不
      包含「非供述證據」在內。按照相機拍攝之照片，係依機
      器之功能，攝錄實物形貌而形成之圖像，除其係以人之言
      詞或書面陳述為攝取內容，並以該內容為證據外，照片所
      呈現之圖像，並非屬人類意思表達之言詞或書面陳述，當
      不在上引規定「被告以外之人於審判外之言詞或書面陳述
      」之範圍內，其有無證據能力，自應與一般物證相同，端
      視其取得證據之合法性及已否依法踐行證據之調查程序，
      以資認定（最高法院97年度臺上字第3854號判決意旨參見
      ）。查本案現場採證照片8張係依照相機功能攝錄實物形
      貌而形成之圖像，並非人類意思表達之言詞或書面陳述，
      不含供述要素，當不在刑事訴訟法第159條第1項規定「被
      告以外之人於審判外之言詞或書面陳述」之範圍內，性質
      上亦應屬於非供述證據，無傳聞法則之適用，且經本院依
      法踐行調查程序，自有證據能力。
（三）按刑事訴訟法第159條之5規定：「（第1項）被告以外之
      人於審判外之陳述，雖不符前四條之規定，而經當事人於
      審判程序同意作為證據，法院審酌該言詞陳述或書面陳述
      作成時之情況，認為適當者，亦得為證據。（第2項）當
      事人、代理人或辯護人於法院調查證據時，知有第159條
      第1項不得為證據之情形，而未於言詞辯論終結前聲明異
      議者，視為有前項之同意。」，其立法意旨在於傳聞證據
      未經當事人之反對詰問予以核實，原則上先予排除，惟若
      當事人已放棄詰問或未聲明異議，基於證據資料愈豐富，
      愈有助於真實發現之理念，且強化言詞辯論原則，法院自
      可承認該傳聞證據例外擁有證據能力。經查，本案下列使
      用之證人陳麒安、王慧雅於警詢中之證述，以及刑事案件
      證物採驗紀錄表影本、臺中市警察局第一分局現場勘察報
      告各1份，其本質上，係司法警察（官）針對本件具體個
      案，於調查證據及犯罪情形時，對犯罪場所實施之勘察作
      為所製作，不具備例行性、公示性之要件，自非刑事訴訟
      法第159條之4第1款所指公務員職務上製作之紀錄文書、
      證明文書，亦非同條第3款規定與上述公文書具有同等程
      度可信性之文書（最高法院98年度臺上字第3258號判決意
      旨參照）。是其性質上均屬傳聞證據，惟經檢察官、被告
      林賢澤於本院準備程序時，均表示對上開證據之證據能力
      沒有意見，同意作為證據（見本院100年10月24日審判筆
      錄第4頁），又本院審酌上開言詞陳述或書面陳述作成時
      之情況，查無其他不法之情狀，足認為得為本案之證據，
      依刑事訴訟法第159條之5之規定，有證據能力。
二、上揭犯罪事實，業據被告於警詢時及偵查、本院審理中坦承
    不諱，核與證人陳麒安、王慧雅於警詢中證述之情節大致相
    符（見警卷第17至18頁、第25至26頁）。又警方在上開2處
    店面，分別發現竊嫌所遺留之檳榔渣及其飲水所用之紙碗，
    經送內政部警政署刑事警察局進行DNA比對，認與檔存被告
    之DNA-STR型別相符等情，亦有刑事案件證物採驗紀錄表影
    本、臺中市警察局第一分局現場勘察報告各1份、現場採證
    照片8張及內政部警政署刑事警察局100年5月12日刑醫字第
    1000031031號鑑定書1份附卷可稽（見警卷第13至15頁、第
    19頁、第27至35頁）。另被告雖曾於本院審理時辯稱：在「
    MICHEL RENE服飾店」竊取之衣服件數沒有那麼件云云，然
    被告於警詢及偵查中均供稱：其有竊取該店之外套3件、背
    心4件、襯衫1件，留著自己穿用等語（見警卷第8頁卷面、
    偵查卷第29頁），就其自白竊取之衣物件數核與證人王慧雅
    於警詢中之陳述相符，是被告此部分之辯解，應係其記憶不
    清所致，難以採信。綜上，足認被告之自白與事實相符，其
    上開2次竊盜犯行，堪以認定。
三、論罪科刑部分：
（一）新舊法比較：被告竊取被害人陳麒安所有財物之行為，刑
      法業於94年1月7日修正，於同年2月2日公布，於95年7月1
      日施行。按行為後法律有變更者，適用行為時之法律，但
      行為後之法律有利於行為人者，適用最有利於行為人之法
      律，修正後即現行刑法第2條第1項訂有明文。又按比較新
      舊法，應就罪刑有關之共犯、未遂犯、想像競合犯、牽連
      犯、連續犯、結合犯，以及累犯加重、自首減輕暨其他法
      定加減原因（如身分加減）與加減例等一切情形，綜其全
      部罪刑之結果而為比較，此有最高法院95年5月23日95年
      第8次刑庭會議決議第一、（四）則可資參照：
  １、刑法第33條第5款經修正為：「主刑之種類如下：五、罰
      金：新臺幣1千元以上，以百元計算之」，依修正後之法
      律，刑法第320條第1項竊盜罪，所得科處之罰金刑最低額
      為新臺幣1千元，然依被告行為時即修正前刑法第33條第5
      款規定之罰金最低額為銀元1元，並提高10倍計算，前開
      罰金刑，最低額為銀元10元，若乘以3倍而換算為新臺幣
      ，最低額僅為新臺幣30元。因此，比較上述修正前、後之
      刑罰法律，自以被告行為時即修正前關於科處罰金刑之法
      律較有利於被告。（另同時修正之刑法施行法第1條之1，
      與被告行為時之罰金罰鍰提高標準條例第1條前段比較，
      二者規定適用之結果並無不同，且其性質屬於特別準據法
      ，應予優先適用，是自應適用裁判時之法律即刑法施行法
      第1條之1，最高法院96年度臺上字第1136號判決意旨參照
      。）
  ２、修正後刑法第51條第5款規定：「宣告多數有期徒刑者，
      於各刑中之最長期以上，各刑合併之刑期以下，定其刑期
      。不得逾三十年。」與修正前刑法第51條第5款規定：「
      宣告多數有期徒刑者，於各刑中之最長期以上，各刑合併
      之刑期以下，定其刑期。但不得逾二十年。」之規定相較
      ，自以舊法規定之定應執行刑之上限20年對行為人較為有
      利，此為影響行為人刑罰之法律效果，是被告於為竊取被
      害人陳麒安所有財物犯行後，法律已有所變更，雖被告就
      在「MICHEL RENE服飾店」竊取衣服之行為係在新法施行
      後，仍應依刑法第2條第1項規定比較適用最有利於行為人
      之法律，定其應執行之刑，經比較新舊刑法第51條第5款
      之規定，應以修正前之規定對被告為有利。
  ３、綜合上述各條文修正前、後之比較，揆諸前揭最高法院決
      議及修正後刑法第2條第1項規定之「從舊從輕」原則，被
      告自應適用其行為時之法律，即修正前刑法之相關規定，
      予以論處。
（二）核被告2次竊盜犯行，均係犯刑法第320條第1項之竊盜罪
      。
（三）按連續數行為而犯同一之罪名，部分之數行為，發生在新
      法施行前者，新法施行後，該部分適用最有利於行為人之
      法律，若其中部分之一行為或數行為，發生在新法施行後
      者，該部分不能論以連續犯〔最高法院95年第8次刑庭會
      議決議五、（四）參照〕。被告上開2次竊盜行為，1次在
      刑法修正前，1次在刑法修正後，依上開最高法院決議意
      旨，無從論以連續犯，是被告該2次竊盜行為，犯意各別
      ，應予分論併罰。
（四）爰審酌被告身強體健，不思從事正當行業，以獲取生活費
      用，竟為竊盜行為，所竊盜財物價值非少，且包含被害人
      之身分證件，造成被害人之財物損失及精神上承受痛苦，
      惡性不輕，惟其均坦承犯行，犯後態度尚佳，係因經濟困
      窘始為本案犯行等一切情狀，分別量處如主文所示之刑。
（五）又被告上開竊取被害人陳麒安所有財物之犯罪行為，係在
      96年4月24日以前，且所犯為刑法第320條之竊盜罪，宣告
      刑為有期徒刑一年六月以下之刑，合於減刑條件，應依中
      華民國九十六年罪犯減刑條例第2條第1項第3款、第3條第
      1項第15款、第7條規定，減其刑期2分之1。
（六）被告上開竊取被害人陳麒安所有財物之行為後，刑法第41
      條第1項前段亦有修正，被告為此部分行為時，依修正前
      刑法第41條第1項前段、罰金罰鍰提高標準條例第2條（現
      已刪除）之規定，有期徒刑、拘役易科罰金之折算標準，
      原以銀元1百元、2百元、3百元折算一日，經折算為新臺
      幣後，應以新臺幣3百元、6百元、9百元折算1日，而刑法
      第41條第1項前段修正後，則規定為以新臺幣1千元、2千
      元或3千元折算1日，此因屬科刑規範事項之變更，其折算
      標準為裁判時所應諭知，自有就新舊法規定比較之必要，
      經比較新舊法結果，以被告就行為時關於易科罰金之規定
      ，較有利於被告〔按定易科罰金之折算標準，係屬科刑規
      範事項，非屬最高法院95年5月23日95年第8次刑庭會議決
      議第一、（四）則所定，比較新舊法應就罪刑有關之共犯
      、未遂犯、想像競合犯、牽連犯、連續犯、結合犯，以及
      累犯加重、自首減輕暨其他法定加減原因（如身分加減）
      與加減例等一切情形，綜其全部罪刑之結果而為比較之情
      形，其既非屬法律適用之情形，即無與之綜合比較之適用
      ，附此敘明〕。是被告就上開竊取被害人陳麒安所有財物
      之行為，應依修正前刑法第41條第1項前段、修正刪除前
      罰金罰鍰提高標準條例第2條之規定，諭知如主文所示之
      易科罰金折算標準（含減刑後之刑度）；另就被告在「
      MICHEL RENE服飾店」竊取衣服之行為，則應依修正後刑
      法第41條第1項前段規定，分別諭知如主文所示之易科罰
      金折算標準。再就被告所犯上開二罪所科處之刑罰（含減
      刑後之刑度），定其應執行，並採最有利於被告原則，諭
      知易科罰金之折算標準。
（七）立法院雖於98年12月15日修正刑法第41條第8項之規定：
      「第1項至第4項及第7項之規定，於數罪併罰之數罪均得
      易科罰金或易服社會勞動，其應執行之刑逾6月者，亦適
      用之。」，而將得易科罰金之適用範圍，擴大為數罪併罰
      之數罪均得易科罰金，其執行刑逾6月者，亦得易科罰金
      ，並經總統於98年12月30日公布，而於99年1月1日起生效
      。惟修正前刑法第41條第2項關於數罪併罰，其執行之刑
      未逾6個月者，始得易科罰金之規定，業經司法院大法官
      會議於98年6月19日作成釋字第662號解釋：「中華民國94
      年2月2日修正公布之現行刑法第41條第2項，關於數罪併
      罰，數宣告刑均得易科罰金，而定應執行刑之刑逾6個月
      者，排除適用同條第1項得易科罰金之規定部分，與憲法
      第23條規定有違，並與本院釋字第366號解釋意旨不符，
      應自本解釋公布之日起失其效力。」準此以言，修正後刑
      法第41條第8項僅係將上開釋字第662號解釋內容予以明文
      化，修正前刑法第41條第2項規定既經上開解釋宣示「失
      其效力」，本次修法對於受刑人適用刑罰法律之結果並無
      任何差異，應逕予適用現行刑法第41條第8項之規定，毋
      庸再為新舊法之比較，併予敘明。
據上論斷，應依刑事訴訟法第299條第1項前段，刑法第2條第1項
、第320條第1項、（修正前）第51條第5款、（修正前及修正後
）第41條第1項前段、第8項，中華民國九十六年罪犯減刑條例第
2條第1項第3款、第3條第1項第15款、第7條、第9條、第10條第2
項，刑法施行法第1條之1第1項、第2項前段、第3條之1第3項，
修正前罰金罰鍰提高標準條例第2條前段，判決如主文。
中    華    民    國   100    年    11    月    7     日
                  刑事第五庭  法  官  楊真明
以上正本證明與原本無異。
如不服本判決應於收受判決後10日內向本院提出上訴書狀，並應
敘述具體理由；其未敘述上訴理由者，應於上訴期間屆滿後20日
內向本院補提理由書（均須按他造當事人之人數附繕本）「切勿
逕送上級法院」。
                              書記官  賴瓊珠
中    華    民    國   100    年    11    月    7     日
附錄本判決論罪科刑法條
中華民國刑法第320條第1項：
  意圖為自己或第三人不法之所有，而竊取他人之動產者，為竊
  盜罪，處5年以下有期徒刑、拘役或5百元以下罰金。